---
title: "Τι φέρνει την ευτυχία;"
author: "Κώστας Κούδας"
cache: TRUE
date: "`r Sys.Date()`"
output:
  html_document:
    toc: true
    toc_float: true
    number_sections: true
    fig_caption: true
---

```{r setup, include=FALSE}
knitr::opts_chunk$set(echo = TRUE)
library(kableExtra)
```

<div class="alert-danger">⚠️️ΥΠΟ ΚΑΤΑΣΚΕΥΗ⚠️</div>

# Πακέτα και συναρτήσεις


```{r, echo=FALSE,message=FALSE}
# Πακέτα
rm(list = ls())
if(!require(pheatmap)){
  install.packages("pheatmap")
  library(pheatmap)
}
if(!require(dplyr)){
  install.packages("dplyr")
  library(dplyr)
}
if(!require(reshape)){
  install.packages("reshape")
  library(reshape)
}
if(!require(reshape2)){
  install.packages("reshape2")
  library(reshape2)
}
if(!require(ggplot2)){
    install.packages("ggplot2")
    library(ggplot2)
}
if(!require(plotly)){
    install.packages("plotly")
    library(plotly)
}
```

```{r, echo=FALSE,message=FALSE}
# Συναρτήσεις
dentrogrammaArxiko <- function(stiles){
  stiles <- stiles %>% select_if(~ !any(is.na(.)))
  stiles_m <- as.matrix(stiles)
  stiles_m.t <- t(stiles_m)
  dist.stiles_m <- dist(stiles_m.t, diag = TRUE, upper = TRUE)
  dist.stiles_m <- as.matrix(dist.stiles_m)
  pheatmap(dist.stiles_m)
}
dentrogramma <- function(stiles){
  stiles <- stiles %>% select_if(~ !any(is.na(.)))
  stiles_m <- as.matrix(stiles)
  stiles_m.t <- t(stiles_m)
  dist.stiles_m <- dist(stiles_m.t, diag = TRUE, upper = TRUE)
  dist.stiles_m <- as.matrix(dist.stiles_m)
  
  pheatmap(
    dist.stiles_m,
    fontsize_row = 8,          # Μείωση μεγέθους γραμμών
    fontsize_col = 8,          # Μείωση μεγέθους στηλών
    angle_col = 90,            # Περιστροφή labels των στηλών
    display_numbers = FALSE,   # Απόκρυψη αριθμών για μεγάλους πίνακες
    cluster_rows = TRUE,       # Ομαδοποίηση γραμμών
    cluster_cols = TRUE,       # Ομαδοποίηση στηλών
  )
}
spearman_data_auto <- function(dataframe, suicide_col, gdp_col) {

  
  # Υπολογισμός συντελεστών Spearman ανά χώρα
  spearman_data <- dataframe %>%
    group_by(Code) %>%
    summarise(
      spearman_cor = cor(
        .data[[suicide_col]],
        .data[[gdp_col]],
        method = "spearman",
        use = "complete.obs"
      )
    ) %>%
    filter(!is.na(spearman_cor))  %>%  # Αφαίρεση χωρών με ελλιπή δεδομένα
    filter(abs(spearman_cor) >= 0.3)  # Φιλτράρισμα με βάση την απόλυτη τιμή
  
  # Δημιουργία ggplot
  p <- ggplot(spearman_data, aes(x = reorder(Code, spearman_cor), y = spearman_cor,
                                 text = paste("Χώρα:", Code, "<br>Συσχέτιση:", round(spearman_cor, 3)))) +
    geom_col(fill = "steelblue") +
    labs(
      x = NULL,  # Αφαίρεση ετικετών άξονα x
      y = "Συντελεστής Συσχέτισης Spearman"
    ) +
    theme_minimal() +
    theme(
      axis.text.x = element_blank(),  # Αφαίρεση ετικετών χωρών
      axis.ticks.x = element_blank(),  # Αφαίρεση τικ marks
      plot.title = element_text(hjust = 0.5)
    )
  
  # Μετατροπή σε interactive plot
  ggplotly(p, tooltip = "text")
}
spearman_data_autoNF <- function(dataframe, suicide_col, gdp_col) {

  
  # Υπολογισμός συντελεστών Spearman ανά χώρα
  spearman_data <- dataframe %>%
    group_by(Code) %>%
    summarise(
      spearman_cor = cor(
        .data[[suicide_col]],
        .data[[gdp_col]],
        method = "spearman",
        use = "complete.obs"
      )
    ) %>%
    filter(!is.na(spearman_cor))  
  
  # Δημιουργία ggplot
  p <- ggplot(spearman_data, aes(x = reorder(Code, spearman_cor), y = spearman_cor,
                                 text = paste("Χώρα:", Code, "<br>Συσχέτιση:", round(spearman_cor, 3)))) +
    geom_col(fill = "steelblue") +
    labs(
      x = NULL,  # Αφαίρεση ετικετών άξονα x
      y = "Συντελεστής Συσχέτισης Spearman"
    ) +
    theme_minimal() +
    theme(
      axis.text.x = element_blank(),  # Αφαίρεση ετικετών χωρών
      axis.ticks.x = element_blank(),  # Αφαίρεση τικ marks
      plot.title = element_text(hjust = 0.5)
    )
  
  # Μετατροπή σε interactive plot
  ggplotly(p, tooltip = "text")
}
```

```{r, echo=FALSE,message=FALSE, eval=FALSE}

dentrogramma_interactive <- function(stiles){
  if(!require(reshape2)) install.packages("reshape2")
  if(!require(ggplot2)) install.packages("ggplot2")
  if(!require(plotly)) install.packages("plotly")
  
  library(reshape2)
  library(ggplot2)
  library(plotly)
  
  stiles <- stiles %>% select_if(~ !any(is.na(.)))
  stiles_m <- as.matrix(stiles)
  stiles_m.t <- t(stiles_m)
  dist.stiles_m <- dist(stiles_m.t, diag = TRUE, upper = TRUE)
  dist.stiles_m <- as.matrix(dist.stiles_m)
  
  # Μετατροπή σε long format για ggplot2
  dist_melted <- melt(dist.stiles_m)
  
  # Δημιουργία βασικού heatmap
  p <- ggplot(dist_melted, aes(x = Var1, y = Var2, fill = value)) +
    geom_tile() +
    theme_minimal() +
    theme(
      axis.text.x = element_text(angle = 90, hjust = 1, size = 5),
      axis.text.y = element_text(size = 5),
      legend.position = "bottom"
    ) +
    scale_fill_gradient(low = "white", high = "red") +
    labs(x = "", y = "", fill = "Distance")
  
  # Μετατροπή σε interactive
  ggplotly(p, tooltip = c("fill"), width = 1000, height = 800)
}

```

# Παρουσίαση προβληματος

Λίγες μέρες πριν ο γράφων ασχοληθεί με την παρούσα ενότητα ο κος Άκης Σκέτσος [είχε δηλώσει](https://www.facebook.com/askertsos/posts/%CE%AD%CF%87%CE%BF%CF%85%CE%BC%CE%B5-%CF%84%CE%B7%CE%BD-%CE%B5%CF%85%CE%BB%CE%BF%CE%B3%CE%AF%CE%B1-%CE%BD%CE%B1-%CE%B6%CE%BF%CF%8D%CE%BC%CE%B5-%CF%83%CE%B5-%CE%BC%CE%B9%CE%B1-%CF%87%CF%8E%CF%81%CE%B1-%CF%80%CE%BF%CF%85-%CE%BC%CE%B1%CF%82-%CF%87%CE%B1%CF%81%CE%AF%CE%B6%CE%B5%CE%B9-%CE%B1%CF%80%CE%BB%CF%8C%CF%87%CE%B5%CF%81%CE%B1-%CE%BA%CE%B1%CE%B8%CE%B7%CE%BC%CE%B5%CF%81%CE%B9%CE%BD%CE%AC-%CF%84%CE%AD%CF%84%CE%BF/10161927243469226/) «Έχουμε την ευλογία να ζούμε σε μια χώρα που μας χαρίζει απλόχερα καθημερινά τέτοιες μαγικές εικόνες [ενός ηλιοβασιλέματος]». Υπάρχει μια συνηθισμένη παρανόηση σε διάφορους κύκλους ότι ο ήλιος δύει μόνο στην Ελλάδα, υποννοώντας ότι οι άλλες χώρες έχουν συνεχώς ημέρα ή συνεχώς νύχτα, σαν την Μόρντορ. Δεν θα ασχοληθούμε εδώ με αυτή την γεωγραφικο-αστρονομική αστοχία, αλλά με ένα άλλο ζήτημα που προκύπτει. Τι φέρνει ευτυχία στον άνθρωπο;

Ευτυχία φέρνει το να δύει ο ήλιος στη χώρα σου, όπως υπονοεί ο κος Άκης Σκέτσος; Ή μήπως ευτυχία να είναι να έχεις τη δυνατότητα να απολαύσεις ένα ηλιοβασίλεμα, αντί να υδρώνεις στον εργσιακός σου χώρο ή να τρως τα νύχια σου από το άγχος του πώς θα πληρώσεις την επιβίωσή σου;

Προς τούτο θα μελετήσουμε το μέγεθος της ευτυχίας που νιώθουν οι πολίτες διαφόρων χωρών και θα το συγκρίνουμε με διάφορες παραμέτρους, οικονομικές, κοινωνικές κ.τ.λ. Σε πρώτη φάση κατεβάσαμε από το [Our World in Data](https://ourworldindata.org/happiness-and-life-satisfaction) δεδομένα από διάφορες χώρες και διάφορα έτη που αφορούν τις απαντήσεις στην ερώτηση «Θεωρώντας ότι το 0 αντιστοιχεί στην χειρώτερη δυνατή ζωή και το 10 στην καλύτερη, σε πιο σημείο του διαστήματος 0-10 βρίσκεστε;». Λόγω καθυστέρησης στην εκτέλεση του κώδικα, παρουσιάζουμε μόνο το αρχικο κομμάτι του πίνακα:

```{r echo = F, results='asis', message=FALSE}
happinessCantrilLadder <- read.csv("happinessCantrilLadder.csv", na.string = "")
knitr::kable(head(happinessCantrilLadder)) %>%
  kable_styling("striped", full_width = F) %>%
  scroll_box(width = "max-content", height = "200px")
```

Παράλληλα με αυτό το μέτρο ευτυχίας θα μπορούσαμε να μελετήσουμε ταυτόχρονα ένα μέτρο δυστυχίας, τις αυτοκτονίες. Για να τις μελετήσουμε αντλήσαμε πάλι δεδομένα από το [Our World in Data](https://ourworldindata.org/suicide) σχετικά με τον αριθμό των αυτοκτονιών ανά $100 \ 000$ ανθρώπους. Πάλι ελλείψει διάθεσης αναμονής εκτέλεσης του κώδικα, παρουσιάζουμε μόνο το αρχικό τμήμα των δεδομένων:

```{r echo = F, results='asis', message=FALSE}
suicides <- read.csv("suicides.csv", na.string = "")
knitr::kable(head(suicides)) %>%
  kable_styling("striped", full_width = F) %>%
  scroll_box(width = "max-content", height = "200px")
```

Πριν προχωρήσουμε στις συγκρίσεις που προαναφέραμε, ας εξετάσουμε τις σχέσεις χώρας με χώρα για το τελευταίο έτος που καταγράφεται στα δεδομένα μας (2024 για τον δείκτη ευχαρίστησης και 2021 για τις αυτοκτονίες).

```{r, echo=FALSE,message=FALSE}
happinessCantrilLadder2024 <- happinessCantrilLadder[happinessCantrilLadder$Year==2024 & !is.na(happinessCantrilLadder$Code),-1]
happinessCantrilLadder2024wide <- dcast(happinessCantrilLadder2024, Year ~ Code, value.var="Cantril.ladder.score")
happinessCantrilLadder2024wide <- happinessCantrilLadder2024wide[,-1]
```

```{r, echo=FALSE,message=FALSE, fig.width=20, fig.height=16, out.width='100%'}
dentrogramma(happinessCantrilLadder2024wide)
```

Ζουμάροντας λίγο τη σελίδα για να διαβάσουμε τις «ψείρες» των ετικετών, βλέπουμε πως η Ελλάδα (`GRC`), όσον αφορά το επίπεδο ευχαρίστησης από τη ζωή (5.776) το 2024, βρίσκεται στην ίδια ομάδα με το Μαυροβούνιο (`MNE`), τη Βολιβία  (`BOL`), την Κροατία  (`HRV`), την Τζαμάικα (`JAM`), τη Δομινικανή Δημοκρατία (`DOM`), την Κιργιζία  (`KGZ`), τη Λιβύη (`LBY`), τη Μολδαβία (`MDA`), τη Μογγολία  (`MNG`) και τον Μαυρίκιο (`MUS`).

Ας δούμε τώρα και τις αυτοκτονίες.

```{r, echo=FALSE,message=FALSE}
suicides2024 <- suicides[suicides$Year==2021 & !is.na(suicides$Code),-1]
suicides2024wide <- dcast(suicides2024, Year ~ Code, value.var="Age.standardized.death.rate.from.self.harm.among.both.sexes")
suicides2024wide <- suicides2024wide[,-1]
```

```{r, echo=FALSE,message=FALSE, fig.width=20, fig.height=16, out.width='100%'}
dentrogramma(suicides2024wide)
```


Πάλι κάνοντας ένα «χορταστικό» ζούμ βλέπουμε πως η Ελλάδα (`GRC`) βρίσκεται (το 2021, $3.4048665$ αυτοκτονίες ανά $100 \ 000$ ανθρώπους) σε παρόμοια κατάταξη με το Ιράν (`IRN`), τις Φιλιππίνες (`PHL`), το Μπαχρέιν (`BHR`), το Ανατολικό Τιμόρ (`TLS`), τη Νικαράγουα (`NIC`), το Κατάρ (`QAT`), την Ονδούρα  (`HND`), το Σουδάν (`SDN`), το Ιράκ (`IRQ`), τις Σεϋχέλλες (`SYC`), την Τουρκία (`TUR`), το Μπρουνέι (`BRN`), την Κύπρο (`CYP`), το Μαρόκο (`MAR`), τα Μπαρμπάντος (`BRB`), τις Μπαχάμες (`BHS`), τις Μπανγκλαντές (`BGD`), τη Μιανμάρ (`MMR`), τη Δομινίκα (`DMA`), τον Παναμά (`PAN`) και το Τατζικιστάν (`TJK`). Κοντολογίς, «η Ελλάδα ανήκει στη Δύση».

Στο σημείο αυτό, θα πρέπει να επισημάνουμε πως εν γένει δεν φαίνεται να υπάρχει κάποια αυστηρή συσχέτιση μεταξύ επιπέδου ευχαρίστησης και αυτοκτονιών, όπως υποδεικνύει και το παρακάτω σχήμα.

```{r, echo=FALSE,message=FALSE}
happyANDsuicides <-merge(x=happinessCantrilLadder,y=suicides,by=c("Code","Year"))
happyANDsuicides <- happyANDsuicides[!is.na(happyANDsuicides$Code),]
```

```{r, echo=FALSE,message=FALSE}
happyANDsuicidesPlot <- ggplot(happyANDsuicides, aes(x = Cantril.ladder.score, y = Age.standardized.death.rate.from.self.harm.among.both.sexes))
```

```{r, echo=FALSE,message=FALSE}
happyANDsuicidesPlot + stat_density_2d(geom = "raster", aes(fill = after_stat(density)), contour = FALSE) +
  labs(
    x = "Επίπεδο ευχαρίστησης",  # Αλλάζει την ετικέτα του άξονα Χ
    y = "Αυτοκτονίες ανά 100 000",   # Αλλάζει την ετικέτα του άξονα Υ
    fill = "Πυκνότητα"           # Προαιρετικά: αλλάζει την ετικέτα του legend
  )
```

Από την άλλη, αν αποφασίσουμε να απεικονίσουμε και τις χώρες στο διάγραμμά μας, παρατηρούμε ότι σε κάθε χώρα ξεχωριστά είτε τα ποσοστά αυτοκτονοιών δεν αλλάζουν σε σχέση με το επίπεδο ευχαρίστησης, είτε πέφτουν όσο μεγαλώνει το επίπεδο ευχαρίστησης. Ως επί το πλείστον, τουλάχιστον. Το ότι παρατηρούμε από χώρα σε χώρα μια τέτοια αρνητική συσχέτιση αυτοκτονιών και ευχαρίστησης, αλλά δεν παρατηρούμε γενικώς, μάς δείχνει ότι οι αυτοκτονίες έχουν να κάνουν και με πολιτισμικούς παράγοντες, πέραν από το πόση δυστυχία βιώνει ο καθένας. Συνεπώς, θα πρέπει να είμαστε προσεκτικοί σε ό,τι συμπεράσματα βγάζουμε.


```{r, echo=FALSE,message=FALSE}

ggplotly(happyANDsuicidesPlot + geom_line(alpha = 3/5, aes(colour = Code), show.legend = FALSE) +
  labs(
    x = "Επίπεδο ευχαρίστησης",  # Αλλάζει την ετικέτα του άξονα Χ
    y = "Αυτοκτονίες ανά 100 000"   # Αλλάζει την ετικέτα του άξονα Υ
  ))
```


Ακολουθεί ο συντελεστής μονοτονικής συσχέτισης Spearman, μεταξύ της συχνότητας των  αυτοκτονιών και του επιπέδου ευχαρίστησης. Έχουμε αφαιρέσει τις χώρες με ασήμαντη συσχέτιση αυτών των δύο, οπότε παρατηρούμε ότι η πλειονότητα των χωρών έχει αρνητική συσχέτιση (δηλαδή: μεγαλώνει η ευχαρίστηση, μικραίνει ο ρυθμός των αυτοκτονιών), αλλά σε ουκ ολίγες περιπτώσεις υπάρχει και θετική συσχέτιση. Ένας λόγος παραπάνω, λοιπόν, να είμαστε προσεκτικοί στην ανάγνωση των συμπερασμάτων που αφορούν τις αυτοκτονίες.



```{r, echo=FALSE,message=FALSE}
spearman_data_auto(happyANDsuicides,
                   "Age.standardized.death.rate.from.self.harm.among.both.sexes",
                   "Cantril.ladder.score")
```

# Τα λεφτά φέρνουν την ευτυχία



## Κατά κεφαλήν ΑΕΠ


Το αγαπημένο απόφθεγμα ενός αμοραλιστή είναι ότι τα λεφτά φέρνουν την ευτυχία. Είναι έτσι; Σε ποιον βαθμό συμβαίνει αυτό; Αντλήσαμε δεδομένα από το [Our World in Data](https://ourworldindata.org/grapher/gdp-per-capita-maddison-project-database) που αφορούν το κατακεφαλήν ΑΕΠ διαφόρων χωρών. Τα παρουσιάζουμε λακωνικά παρακάτω.


```{r echo = F, results='asis', message=FALSE}
gdpPerCapita <- read.csv("gdpPerCapita.csv", na.string = "")
knitr::kable(head(gdpPerCapita)) %>%
  kable_styling("striped", full_width = F) %>%
  scroll_box(width = "max-content", height = "200px")
```

### Ικανοποίηση από τη ζωή


Πόσο πολύ συμβάλει η οικονομική ευρωστία του μέσου ανθρώπου στο πόσο ευχαριστημένος νιώθει από τη ζωή του; Το παρακάτω διάγραμμα διασποράς μάς φανερώνει ότι υπάρχει έντονη σχέση μεταξύ τους. Μεγαλώνοντας το ετήσιο εισόδημα, μεγαλώνει και η ευχαρίστηση από τη ζωή.


```{r, echo=FALSE,message=FALSE}
happyANDgdpPerCapita <-merge(x=happinessCantrilLadder,y=gdpPerCapita,by=c("Code","Year"))
happyANDgdpPerCapita <- happyANDgdpPerCapita[!is.na(happyANDgdpPerCapita$Code),]
```

```{r, echo=FALSE,message=FALSE}
happyANDgdpPerCapitaPlot <- ggplot(happyANDgdpPerCapita, aes(x = GDP.per.capita, y = Cantril.ladder.score))
```

```{r, echo=FALSE,message=FALSE}
happyANDgdpPerCapitaPlot + stat_density_2d(geom = "raster", aes(fill = after_stat(density)), contour = FALSE) +
  labs(
    x = "Κατά κεφαλήν ΑΕΠ",  # Αλλάζει την ετικέτα του άξονα Χ
    y = "Επίπεδο ευχαρίστησης",   # Αλλάζει την ετικέτα του άξονα Υ
    fill = "Πυκνότητα"           # Προαιρετικά: αλλάζει την ετικέτα του legend
  )
```


Υπολογίζοντας το πόσο έντονο είναι αυτο το φαινόμενο της παράλληλης αυξητικής συμπεριφοράς, βρίσκουμε συντελεστή Spearman `r cor(happyANDgdpPerCapita$Cantril.ladder.score,happyANDgdpPerCapita$GDP.per.capita, method = "spearman")`, όπερ υποδηλώνει ότι είναι πολύ ισχυρό.

Ας δούμε τι συμβαίνει και από χώρα σε χώρα.



```{r, echo=FALSE,message=FALSE}

ggplotly(happyANDgdpPerCapitaPlot + geom_line(alpha = 3/5, aes(colour = Code), show.legend = FALSE) +
  labs(
    x = "Κατά κεφαλήν ΑΕΠ",  # Αλλάζει την ετικέτα του άξονα Χ
    y = "Επίπεδο ευχαρίστησης"   # Αλλάζει την ετικέτα του άξονα Υ
  ))
```




Παρατηρούμε ότι από ένα σημείο και πάνω, το επίπεδο ευτυχίας δεν αλλάζει σημαντικά. Μπορεί αυτό να σημαίνει ότι τα λεφτά να δεν φέρνουν την ευτυχία, αλλά η έλλειψή τους φέρνει σίγουρα δυστυχία. Θα μπορούσαμε να πούμε πως μέχρι τα $35 \ 000$ δολάρια ο κυρίαρχος παράγοντας ευχαρίστησης ή δυστυχίας είναι τα χρήματα. Μετά, όταν ξεπερνάμε τα $35 \ 000$ δολάρια, αρχίζουν να μπαίνουν στο παιχνίδι πιο ενεργά κι άλλοι παράγοντες.έρω αύξηση στο εισόδημα δεν αλλάζει κάτι δραματικά.

Κλείνοντας αυτή την υποενότητα θα πρέπει να επισημάνουμε ότι οι συσχετίσεις που βρήκαμε δεν δηλώνουν απαραιτήτως αιτιότητα, αλλά συνύπαρξη. Δηλαδή, δεν βρήκαμε ότι το χρήμα φέρνει την ευτυχία, αλλά ότι όταν υπάρχει αύξηση του χρήματος, τότε υπάρχει και αύξηση της ευχαρίστησης της ζωής. Μπορεί και τα δύο να συνεξαρτώνται από έναν άλλο παράγοντα. Φυσικά, ναι μεν δεν δείξαμε ότι έχουν σχέση αιτίου-αιτιατού, αλλά ούτε και την αποκλείσαμε κιόλας. Αυτό θα είναι το αποτέλεσμα μιας άλλης έρευνας ή εμπλουτισμού της παρούσης.


### Αυτοκτονίες

Ας εξέτάσουμε και τη σχέση του κατακεφαλήν ΑΕΠ με τις αυτοκτονίες.



```{r, echo=FALSE,message=FALSE}
suicidesANDgdpPerCapita <-merge(x=suicides,y=gdpPerCapita,by=c("Code","Year"))
suicidesANDgdpPerCapita <- suicidesANDgdpPerCapita[!is.na(suicidesANDgdpPerCapita$Code),]
```

```{r, echo=FALSE,message=FALSE}
suicidesANDgdpPerCapitaPlot <- ggplot(suicidesANDgdpPerCapita, aes(x = GDP.per.capita, y = Age.standardized.death.rate.from.self.harm.among.both.sexes))
```

```{r, echo=FALSE,message=FALSE}
suicidesANDgdpPerCapitaPlot + stat_density_2d(geom = "raster", aes(fill = after_stat(density)), contour = FALSE) +
  labs(
    x = "Κατά κεφαλήν ΑΕΠ",  # Αλλάζει την ετικέτα του άξονα Χ
    y = "Αυτοκτονίες ανά 100 000",   # Αλλάζει την ετικέτα του άξονα Υ
    fill = "Πυκνότητα"           # Προαιρετικά: αλλάζει την ετικέτα του legend
  )
```

Η αλήθεια είναι πως δεν φαινεται οπτικά κάποια σχέση ανάμεσα στη συχνότητα αυτοκτονιών και στο κατακεφαλήν ΑΕΠ. Αυτό το επιβεβαιώνει και ο συντελεστής Spearman, ο οποίος όντας μηδαμινός (`r cor(suicidesANDgdpPerCapita$Age.standardized.death.rate.from.self.harm.among.both.sexes,suicidesANDgdpPerCapita$GDP.per.capita, method = "spearman")`) υποδηλώνει ότι δεν υπάρχει κάποια μονοτονική σχέση (του τύπου «αυξάνεται το ένα - αυξάνεται το άλλο» ή «αυξάνεται το ένα - μειώνεται το άλλο») μεταξύ τους.


Ας ρίξουμε, όμως, μια προσεκτικότερη ματιά στην κάθε χώρα ξεχωριστά.


```{r, echo=FALSE,message=FALSE}

ggplotly(suicidesANDgdpPerCapitaPlot + geom_line(alpha = 3/5, aes(colour = Code), show.legend = FALSE) +
  labs(
    x = "Κατά κεφαλήν ΑΕΠ",  # Αλλάζει την ετικέτα του άξονα Χ
    y = "Αυτοκτονίες ανά 100 000"   # Αλλάζει την ετικέτα του άξονα Υ
  ))
```

Κοιτάζοντας την κάθε χώρα ξεχωριστά βλέπουμε πως αυξάνοντας το κατά κεφαλήν ΑΕΠ μειώνονται και οι αυτοκτονίες. Αυτό, τουλάχιστον, συμβαίνει για τις περισσότερες χώρες. Σε αρκετές όμως χώρες το κατά κεφαλήν ΑΕΠ φαίνεται να είναι σχετικά σταθερό, να έχει μόνο μια μικρή άνοδο στα όρια του στατιστικά αναμενόμενου, ενώ οι αυτοκτονίες να αυξάνονται δραματικά. Τοιαύτη περιπτώσει διακρύνουμε έντονη θετική συσχέτιση, η οποία και επηρεάζει τη συνολική εικόα.

Στο σημείο αυτό θα μας βοηθήσει ο συντελεστής Spearman για την κάθε χώρα ξεχωριστά. Στο παρακάτω σχήμα γίνεται μια παρουσίαση, στην οποία έχουμε διώξει τις χώρες με συντελεστή τόσο μικρό που να μην δείνχνει τίποτα. Βλέπουμε ότι, όντως, στις περισσότερες χώρες η αύξηση του κατά κεφαλήν ΑΕΠ συνοδεύεται από μείωση των αυτοκτονιών (αρνητικός Spearman).



```{r, echo=FALSE,message=FALSE}
spearman_data_auto(suicidesANDgdpPerCapita,
                   "Age.standardized.death.rate.from.self.harm.among.both.sexes",
                   "GDP.per.capita")
```

Θεωρώντας, λοιπόν, τη συχνότητα αυτοκτονιών σαν ένα μέτρο της απελπισίας του πληθυσμού μιας χώρας, βλέπουμε ότι υπάρχει έντονη σύνδεση με το κατά κεφαλήν ΑΕΠ. Και πάλι θα πρέπει να επαναλάβουμε εδώ ότι η σχέση που διακρίνουμε δεν αποδείξαμε ότι είναι αιτιακής φύσεως. Μπορεί και να είναι, αλλά μπορεί και να εξαρτώνται οι δύο αυτές μεταβλητές από μια τρίτη, η οποία να αυξάνει τη μία και να μειώνει την άλλη.


## Διάμεσο εισόδημα



Θα παραμείνουμε στην εξέταση της σχέσης χρήμα-ικανοποίησης, εξετάζοντας αυτή τη φορά το ημερίσιο διάμεσο εισόδημα της κάθε χώρας. Το διάμεσο εισόδημα είναι αυτό πάνω από το οποίο έχει ο μισός πληθυσμός και κάτω από το οποίο ο άλλος μισός. Για λόγους ευκολίας του γράφοντος τα δεδομένα αντλήθηκαν πάλι από τη σελίδα [Our World in Data](https://ourworldindata.org/grapher/daily-median-income) και παρουσιάζονται εν περιλήψει ακολούθως.

```{r echo = F, results='asis', message=FALSE}
medianIncome <- read.csv("medianIncome.csv", na.string = "")
knitr::kable(head(medianIncome)) %>%
  kable_styling("striped", full_width = F) %>%
  scroll_box(width = "max-content", height = "200px")
```

### Ικανοποίηση από τη ζωή

```{r, echo=FALSE,message=FALSE}
happyANDmedian <-merge(x=happinessCantrilLadder,y=medianIncome,by=c("Code","Year"))
happyANDmedian <- happyANDmedian[!is.na(happyANDmedian$Code),]
```

```{r, echo=FALSE,message=FALSE}
happyANDmedianPlot <- ggplot(happyANDmedian, aes(x = Median..2021.prices....Income.or.consumption.consolidated, y = Cantril.ladder.score))
```

```{r, echo=FALSE,message=FALSE}
happyANDmedianPlot + stat_density_2d(geom = "raster", aes(fill = after_stat(density)), contour = FALSE) +
  labs(
    x = "Διάμεσο ημερίσιο εισόδημα",  # Αλλάζει την ετικέτα του άξονα Χ
    y = "Επίπεδο ευχαρίστησης",   # Αλλάζει την ετικέτα του άξονα Υ
    fill = "Πυκνότητα"           # Προαιρετικά: αλλάζει την ετικέτα του legend
  )
```


`r cor(happyANDmedian$Cantril.ladder.score,happyANDmedian$Median..2021.prices....Income.or.consumption.consolidated, method = "spearman")`

```{r, echo=FALSE,message=FALSE}

ggplotly(happyANDmedianPlot + geom_line(alpha = 3/5, aes(colour = Code), show.legend = FALSE) +
  labs(
    x = "Διάμεσο ημερίσιο εισόδημα",  # Αλλάζει την ετικέτα του άξονα Χ
    y = "Αυτοκτονίες ανά 100 000"   # Αλλάζει την ετικέτα του άξονα Υ
  ))
```

### Αυτοκτονίες


```{r, echo=FALSE,message=FALSE}
suicidesANDmedian <-merge(x=suicides,y=medianIncome,by=c("Code","Year"))
suicidesANDmedian <- suicidesANDmedian[!is.na(suicidesANDmedian$Code),]
```

```{r, echo=FALSE,message=FALSE}
suicidesANDmedianPlot <- ggplot(suicidesANDmedian, aes(x = suicidesANDmedian$Median..2021.prices....Income.or.consumption.consolidated, y = Age.standardized.death.rate.from.self.harm.among.both.sexes))
```

```{r, echo=FALSE,message=FALSE}
suicidesANDmedianPlot + stat_density_2d(geom = "raster", aes(fill = after_stat(density)), contour = FALSE) +
  labs(
    x = "Διάμεσο ημερίσιο εισόδημα",  # Αλλάζει την ετικέτα του άξονα Χ
    y = "Αυτοκτονίες ανά 100 000",   # Αλλάζει την ετικέτα του άξονα Υ
    fill = "Πυκνότητα"           # Προαιρετικά: αλλάζει την ετικέτα του legend
  )
```

```{r, echo=FALSE,message=FALSE}
cor(happyANDmedian$Cantril.ladder.score,happyANDmedian$Median..2021.prices....Income.or.consumption.consolidated, method = "spearman")
```

```{r, echo=FALSE,message=FALSE}

ggplotly(suicidesANDmedianPlot + geom_line(alpha = 3/5, aes(colour = Code), show.legend = FALSE) +
  labs(
    x = "Διάμεσο ημερίσιο εισόδημα",  # Αλλάζει την ετικέτα του άξονα Χ
    y = "Αυτοκτονίες ανά 100 000"   # Αλλάζει την ετικέτα του άξονα Υ
  ))
```



# Η δικαιωσύνη φέρνει την ευτυχία

```{r echo = F, results='asis', message=FALSE}
GiniIndex <- read.csv("GiniIndex.csv", na.string = "")
knitr::kable(head(GiniIndex)) %>%
  kable_styling("striped", full_width = F) %>%
  scroll_box(width = "max-content", height = "200px")
```

## Ικανοποίηση από τη ζωή



```{r, echo=FALSE,message=FALSE}
happyANDgini <-merge(x=happinessCantrilLadder,y=GiniIndex,by=c("Code","Year"))
happyANDgini <- happyANDgini[!is.na(happyANDgini$Code),]
```

```{r, echo=FALSE,message=FALSE}
happyANDginiPlot <- ggplot(happyANDgini, aes(x = Gini.coefficient..2021.prices....Income.or.consumption.consolidated, y = Cantril.ladder.score))
```

```{r, echo=FALSE,message=FALSE}
happyANDginiPlot + stat_density_2d(geom = "raster", aes(fill = after_stat(density)), contour = FALSE) +
  labs(
    x = "Κατά κεφαλήν ΑΕΠ",  # Αλλάζει την ετικέτα του άξονα Χ
    y = "Επίπεδο ευχαρίστησης",   # Αλλάζει την ετικέτα του άξονα Υ
    fill = "Πυκνότητα"           # Προαιρετικά: αλλάζει την ετικέτα του legend
  )
```

```{r, echo=FALSE,message=FALSE}
cor(happyANDgini$Cantril.ladder.score,happyANDgini$Gini.coefficient..2021.prices....Income.or.consumption.consolidated, method = "spearman")
```

```{r, echo=FALSE,message=FALSE}

ggplotly(happyANDginiPlot + geom_line(alpha = 3/5, aes(colour = Code), show.legend = FALSE) +
  labs(
    x = "Κατά κεφαλήν ΑΕΠ",  # Αλλάζει την ετικέτα του άξονα Χ
    y = "Επίπεδο ευχαρίστησης"   # Αλλάζει την ετικέτα του άξονα Υ
  ))
```

gini: https://ourworldindata.org/grapher/economic-inequality-gini-index?time=latest

ποσοστημόρια εισοδήματος: https://ourworldindata.org/happiness-and-income-inequality

## Αυτοκτονίες



```{r, echo=FALSE,message=FALSE}
suicidesANDgini <-merge(x=suicides,y=GiniIndex,by=c("Code","Year"))
suicidesANDgini <- suicidesANDgini[!is.na(suicidesANDgini$Code),]
```

```{r, echo=FALSE,message=FALSE}
suicidesANDginiPlot <- ggplot(suicidesANDgini, aes(x = Gini.coefficient..2021.prices....Income.or.consumption.consolidated, y = Age.standardized.death.rate.from.self.harm.among.both.sexes))
```

```{r, echo=FALSE,message=FALSE}
suicidesANDginiPlot + stat_density_2d(geom = "raster", aes(fill = after_stat(density)), contour = FALSE) +
  labs(
    x = "Gini",  # Αλλάζει την ετικέτα του άξονα Χ
    y = "Αυτοκτονίες ανά 100 000",   # Αλλάζει την ετικέτα του άξονα Υ
    fill = "Πυκνότητα"           # Προαιρετικά: αλλάζει την ετικέτα του legend
  )
```

```{r, echo=FALSE,message=FALSE}
cor(suicidesANDgini$Age.standardized.death.rate.from.self.harm.among.both.sexes,suicidesANDgini$Gini.coefficient..2021.prices....Income.or.consumption.consolidated, method = "spearman")
```

```{r, echo=FALSE,message=FALSE}

ggplotly(suicidesANDginiPlot + geom_line(alpha = 3/5, aes(colour = Code), show.legend = FALSE) +
  labs(
    x = "Gini",  # Αλλάζει την ετικέτα του άξονα Χ
    y = "Αυτοκτονίες ανά 100 000"   # Αλλάζει την ετικέτα του άξονα Υ
  ))
```



# Υγεία να 'χουμε

## Έξοδα υγείας ανά άτομο

έξοδα υγείας ανά άτομο: https://ourworldindata.org/grapher/annual-healthcare-expenditure-per-capita

### Ικανοποίηση από τη ζωή

### Αυτοκτονίες

## Προσδόκιμο ζωής

προσδόκιμο ζωής: https://ourworldindata.org/life-expectancy-how-is-it-calculated-and-how-should-it-be-interpreted

### Ικανοποίηση από τη ζωή

### Αυτοκτονίες

# Χαρά και εργασία

https://www.news247.gr/politiki/georgiadis-tha-epitrepetai-i-16ori-ergasia-isos-den-aresei-stous-anthropous-tis-aristeras/

https://ourworldindata.org/grapher/annual-working-hours-per-worker

```{r echo = F, results='asis', message=FALSE}
workingHours2r <- read.csv("workingHours2r.csv", na.string = "")
knitr::kable(head(workingHours2r)) %>%
  kable_styling("striped", full_width = F) %>%
  scroll_box(width = "max-content", height = "200px")
```


## Ικανοποίηση από τη ζωή




```{r, echo=FALSE,message=FALSE}
happyANDwork <-merge(x=happinessCantrilLadder,y=workingHours2r,by=c("Code","Year"))
happyANDwork <- happyANDwork[!is.na(happyANDwork$Code),]
```

```{r, echo=FALSE,message=FALSE}
happyANDworkPlot <- ggplot(happyANDwork, aes(x = Working.hours.per.worker, y = Cantril.ladder.score))
```

```{r, echo=FALSE,message=FALSE}
happyANDworkPlot + stat_density_2d(geom = "raster", aes(fill = after_stat(density)), contour = FALSE) +
  labs(
    x = "Ώρες εργασίας",  # Αλλάζει την ετικέτα του άξονα Χ
    y = "Επίπεδο ευχαρίστησης",   # Αλλάζει την ετικέτα του άξονα Υ
    fill = "Πυκνότητα"           # Προαιρετικά: αλλάζει την ετικέτα του legend
  )
```

```{r, echo=FALSE,message=FALSE}
cor(happyANDmedian$Cantril.ladder.score,happyANDmedian$Median..2021.prices....Income.or.consumption.consolidated, method = "spearman")
```

```{r, echo=FALSE,message=FALSE}

ggplotly(happyANDworkPlot + geom_line(alpha = 3/5, aes(colour = Code), show.legend = FALSE) +
  labs(
    x = "Κατά κεφαλήν ΑΕΠ",  # Αλλάζει την ετικέτα του άξονα Χ
    y = "Επίπεδο ευχαρίστησης"   # Αλλάζει την ετικέτα του άξονα Υ
  ))
```


## Αυτοκτονίες

```{r, echo=FALSE,message=FALSE}
suicidesANDwork <-merge(x=suicides,y=workingHours2r,by=c("Code","Year"))
suicidesANDwork <- suicidesANDwork[!is.na(suicidesANDwork$Code),]
```

```{r, echo=FALSE,message=FALSE}
suicidesANDworkPlot <- ggplot(suicidesANDwork, aes(x = suicidesANDwork$Working.hours.per.worker, y = Age.standardized.death.rate.from.self.harm.among.both.sexes))
```

```{r, echo=FALSE,message=FALSE}
suicidesANDworkPlot + stat_density_2d(geom = "raster", aes(fill = after_stat(density)), contour = FALSE) +
  labs(
    x = "Κατά κεφαλήν ΑΕΠ",  # Αλλάζει την ετικέτα του άξονα Χ
    y = "Επίπεδο ευχαρίστησης",   # Αλλάζει την ετικέτα του άξονα Υ
    fill = "Πυκνότητα"           # Προαιρετικά: αλλάζει την ετικέτα του legend
  )
```

```{r, echo=FALSE,message=FALSE}
cor(happyANDmedian$Cantril.ladder.score,happyANDmedian$Median..2021.prices....Income.or.consumption.consolidated, method = "spearman")
```

```{r, echo=FALSE,message=FALSE}

ggplotly(suicidesANDworkPlot + geom_line(alpha = 3/5, aes(colour = Code), show.legend = FALSE) +
  labs(
    x = "Κατά κεφαλήν ΑΕΠ",  # Αλλάζει την ετικέτα του άξονα Χ
    y = "Επίπεδο ευχαρίστησης"   # Αλλάζει την ετικέτα του άξονα Υ
  ))
```

