---
title: "Αποχή στις εκλογές"
author: "Κώστας Κούδας"
toc: true
toc_float: true
date: "`r Sys.Date()`"
output:
  html_document:
    toc: true
    toc_float: true
    number_sections: true
    fig_caption: true
---

```{r setup, include=FALSE}
knitr::opts_chunk$set(echo = TRUE)
library(kableExtra)
```

```{r, echo=F}
rm(list = ls())
```

Πλησιάζουν οι αυτοδιοικητικές εκλογές του 2023 και διάφορα στόματα εκφράζουν μια απόγνωση για την έλλειψη επιλογών που να τα εκφράζουν. Στις πρόσφατες βουλευτικές εκλογές η αξιωματική αντιπολίτευση είχε μεγάλη πτώση, πιθανώς να απογοήτευσε αρκετούς και πλέον αυτοί να μην βρίσκουν κόμματα της αρεσκείας τους από τη γκάμα των διαθέσιμων επιλογών. Η αποχή φαίνεται να αναδεικνύεται σε ισχυρή πολιτική στάση και γι’ αυτό θα τη μελετήσουμε και μαζί της θα μελετήσουμε και τα άκυρα/λευκά ψηφοδέλτια, τα οποία μπορεί να αντανακλούν μια παρόμοια στάση απογοήτευσης με τις εκλογικές επιλογές.


# Παρουσίαση δεδομένων


Η πρώτη επιλογή για την άντληση δεδομένων ήταν και η εύκολη, η Wikipedia. Δυστυχώς, ψάχνοντας στα επίσημα στοιχεία του κράτους βρέθηκαν πάρα πολλές αναντιστοιχίες. Επί παραδείγματι στις εκλογές του Ιανουαρίου του 1985 η [Wikipedia](https://shorturl.at/Nidpi) δίνει ότι οι εγγεγραμμένοι ήταν 9’949’684, ενώ το [Υπουργείο Εσωτερικών](https://shorturl.at/Loqpl) δίνει 9’900’403. Η Wikipedia, δηλαδή, δίνει 49’281 παραπάνω εγγεγραμμένους, αλλά, όσο μεγάλο και να φαίνεται αυτό το νούμερο, στην πραγματικότητα αυτό αντιστοιχεί στο 0.5% του πραγματικού πλήθους. Πιθανότατα η Wikipedia να άντλησε κάποια δεδομένα και κάποια ποσοστά και ακολούθως να εξήγαγε τα δεδομένα που της έλλειπαν μέσω υπολογισμών με ποσοστά. Οπότε μάλλον αυτή η απόκλιση που βλέπουμε αντικατοπτρίζει σφάλματα στρογγυλοποίησης.

Όπως και να ‘χει, παρότι δεν μιλάμε για σοβαρές αναντιστοιχίες, έγινε προσπάθεια να ελαχιστοποιηθεί η Wikipedia ως πηγή στο παρόν άρθρο. Δυστυχώς όμως πολλοί σύνδεσμοι του Υπουργείου Εσωτερικών δεν λειτουργούσαν και για πολλές εκλογές δεν υπήρχαν καθόλου πηγές. Οπότε ο γράφων σε κάποιες περιπτώσεις στράφηκε σε άλλες πηγές, η επωνυμία των οποίων τού παρείχε περισσότερη εμπιστοσύνη για την αξιοπιστία των δεδομένων τους, και στις υπόλοιπες αρκέστηκε στη Wikipedia.

Ακριβώς αυτή η έλλειψη πηγών είναι που έκανε τις αυτοδιοικητικές εκλογές να απουσιάσουν εντελώς από την παρούσα μελέτη. Ο ενδιαφερόμενος αναγνώστης με πρόσβαση σε πηγές των αυτοδιοικητικών εκλογών, μπορεί να εμπλουτίσει το αρχείο με τα δεδομένα και να χρησιμοποιήσει λίγο-πολύ τον κώδικα που θα χρησιμοποιήσουμε, ώστε να κάνει τη δικιά του πληρέστερη μελέτη.

Τα δεδομένα παρατίθενται στον παρακάτω πίνακα και είναι διαθέσιμα στο αρχείο simetoxiN_EU.xlsx, που παρατίθεται κάτωθεν του πίνακα, και να το χρησιμοποιήσει κατά το δοκούν.

```{r echo = F, results='asis', message=FALSE}
if(!require(readxl)){
    install.packages("readxl")
    library(readxl)
}
simetoxiN_EU <- readxl::read_excel("simetoxiN_EU.xlsx", na="NA")
knitr::kable(simetoxiN_EU) %>%
  kable_styling("striped", full_width = F) %>%
  scroll_box(width = "100%", height = "200px")
```


```{r, echo=FALSE}
# Πλήθη
apoxi <- simetoxiN_EU$EGGEGRAMMENOI-simetoxiN_EU$PSIFISAN
simetoxiN_EU$APOXI_p <- apoxi/simetoxiN_EU$EGGEGRAMMENOI
#simetoxiEU <- simetoxiN_EU[simetoxiN_EU$EIDOS_EKLOGON == "EU", ]
#simetoxiN <- simetoxiN_EU[simetoxiN_EU$EIDOS_EKLOGON == "bouleftikes", ]
#apoxiEU <- simetoxiEU$EGGEGRAMMENOI-simetoxiEU$PSIFISAN
#apoxiN <- simetoxiN$EGGEGRAMMENOI-simetoxiN$PSIFISAN
akira <- simetoxiN_EU$AKIRA
#akiraEU <- simetoxiEU$AKIRA
#akiraN <- simetoxiN$AKIRA
lefka <- simetoxiN_EU$LEFKA
#lefkaEU <- simetoxiEU$LEFKA
#lefkaN <- simetoxiN$LEFKA
akiro_lefko <- simetoxiN_EU$AKIRO_LEFKO
#akiro_lefkoEU <- simetoxiEU$AKIRO_LEFKO
#akiro_lefkoN <- simetoxiN$AKIRO_LEFKO
# Ποσοστά
apoxi_p <- simetoxiN_EU$APOXI_p
#apoxiEU_p <- simetoxiEU$APOXI_p
#apoxiN_p <- simetoxiN$APOXI_p
akira_p <- simetoxiN_EU$AKIRA_p
#akiraEU_p <- simetoxiEU$AKIRA_p
#akiraN_p <- simetoxiN$AKIRA_p
lefka_p <- simetoxiN_EU$LEFKA_p
#lefkaEU_p <- simetoxiEU$LEFKA_p
#lefkaN_p <- simetoxiN$LEFKA_p
akiro_lefko_p <- simetoxiN_EU$AKIRO_LEFKO_p
#akiro_lefkoEU_p <- simetoxiEU$AKIRO_LEFKO_p
#akiro_lefkoN_p <- simetoxiN$AKIRO_LEFKO_p
```

Στον παραπάνω πίνακα παρουσιάζεται:

- το έτος που έγιναν οι εκλογές (στήλη `ETOS`),

- ο μήνας που έγιναν οι εκλογές (στήλη `MINAS`),

- το πόσα άτομα ψήφισαν (στήλη `PSIFISAN`),

- το πόσα άτομα ήταν εγγεγραμμένα στους εκλογικούς καταλόγους (στήλη `EGGEGRAMMENOI`),

- το πόσα ήταν τα άκυρα (στήλη `AKIRA`) και το ποσοστό τους (στήλη `AKIRA_p`),

- το πόσα ήταν τα λευκά (στήλη `LEFKA`) και το ποσοστό τους (στήλη `LEFKA_p`),

- το πόσα ήταν τα άκυρα μαζί με τα λευκά (στήλη `AKIRO_LEFKO`) και το ποσοστό τους (`AKIRO_LEFKO_p``),

- το αν ήταν βουλευτικές εκλογές ή ευρωεκλογές (στήλη `EIDOS_EKLOGON`),
η πηγή που αντλήθηκαν τα δεδομένα (στήλη `PIGI`) και ο αντίστοιχος σύνδεσμος (στήλη `SYNDESMOI`).


# Επιδράσεις παραγόντων

## Το είδος των εκλογών

Φλερτάροντας ο γράφων με τον ευρωσκεπτικιστικό χώρο είχε πάντα την αίσθηση ότι οι ευρωεκλογές αντιμετωπίζονται απαξιωτικά από τους περισσότερους ανθρώπους, έναντι τουλάχιστον των βουλευτικών, όπερ θα αντανακλόταν και στο μέγεθος της αποχής. Είναι όμως έτσι ή απλά έκρινε εξ ιδίων τα αλλότρια; Αυτό θα μελετήσουμε τώρα.

Πώς θα καταφέρουμε να ελέγξουμε αν επιδρά στο μέγεθος της αποχής ο παράγοντας «είδος εκλογών»; Αρχικά θα υποθέσουμε ότι αυτός δεν επιδρά, δηλαδή ότι η αποχή δεν έχει ουσιαστικές διαφορές ανάμεσα στις ευρωεκλογές και τις βουλευτικές εκλογές (μηδενική υπόθεση). Ακολούθως θα εκτελέσουμε τον έλεγχο Kruskal-Wallis, ώστε να δούμε πόσο πιθανό όμως είναι να τύχουμε τέτοιες διαφορές στα ποσοστά αποχής μεταξύ ευρωεκλογών και βουλευτικών εκλογών, δεδομένης αυτής της υπόθεσης που κάναμε. Αν μας βγει ότι τελικά αυτές οι διαφοροποιήσεις είναι εντελώς απίθανο να συμβούν (δηλαδή έχουν πιθανότητα μικρότερη του 5%), σημαίνει ότι δεν μπορούμε να δεχτούμε την υπόθεση ότι ο παράγοντας «είδος εκλογών» δεν επιδρά.

```{r, echo=FALSE}
kruskal.test(APOXI_p ~ EIDOS_EKLOGON, data = simetoxiN_EU)
```

Εκτελώντας τον εν λόγω έλεγχο προκύπτει p-τιμή το 0.3374, δηλαδή μπορούμε να είμαστε 33.74% σίγουροι ότι θα έχουμε τέτοιες διαφοροποιήσεις ανάμεσα στις ευρωεκλογές και στις βουλευτικές εκλογές, ακόμα κι αν ο παράγοντας «είδος εκλογών» δεν έχει καμία επίδραση. Αυτό όμως πολύ παραπάνω από το 5% που θα θέλαμε για να θεωρούμε κάτι πραγματικά σπάνιο, οπότε ο παράγοντας «είδος εκλογών» είναι αθώος μέχρι αποδείξεως του εναντίου.

Τι γίνεται όμως με το λευκό και το άκυρο; Εκεί παίζει ρόλο το είδος των εκλογών; 

```{r, echo=FALSE}
kruskal.test(AKIRA_p ~ EIDOS_EKLOGON, data = simetoxiN_EU)
```

Όσον αφορά τα άκυρα, βλέπουμε ότι η p-τιμή είναι 0.7585. Αυτό σημαίνει ότι ούτε τα άκυρα έχουμε ενδείξεις ότι επηρεάζονται από το είδος των εκλογών. Τι γενεται όμως με τα λευκά;

```{r, echo=FALSE}
kruskal.test(LEFKA_p ~ EIDOS_EKLOGON, data = simetoxiN_EU)
```

Στην περίπτωση των λευκών η p-τιμή είναι 0.08149, όπερ ξεφεύγει εμφανώς (αλλά όχι τόσο όσο πριν) από αυτό που θεωρούμε σπάνιο. Ομοίως και ο συνδυασμός άκυρων-λευκών που έχει p-τιμή το 0.1213, όπως βλέπουμε ακολούθως.


```{r, echo=FALSE}
kruskal.test(AKIRO_LEFKO_p ~ EIDOS_EKLOGON, data = simetoxiN_EU) 
```


Παραταύτα, αν θέλουμε να είμαστε τυπικοί, η p-τιμή των ακύρων το φράγμα του 5% δεν το ξεπερνάει, οπότε μπορούμε να θεωρήσουμε ότι δεν είναι όσο σπάνια περίπτωση θα θέλαμε. Αυτό και θα υιοθετήσουμε σαν στάση στην παρούσα έρευνα, οπότε δεν θα κάνουμε ξεχωριστή μελέτη στις βουλευτικές εκλογές και στις ευρωεκλογές. Ο αναγνώστης που δεν καλύπτεται από την τυπολατρία του γράφοντος μπορεί να κάνει τη σχετική έρευνα χρησιμοποιώντας τα στοιχεία του κώδικα που έχουν απενεργοποιηθεί.

## Η εποχή

Μιας και εξετάσαμε την επίδραση ενός παράγοντα, ας εξετάσουμε και την επίδραση ενός άλλου. Στις προηγούμενες εκλογές, τις βουλευτικές του Ιουνίου 2023, ακουγόταν από διάφορα στόματα η ανησυχία ότι πολλοί εργαζόμενοι δεν θα μπορούν να παρευρεθούν στις κάλπες λόγω της εργασίας τους σε άλλα μέρη από τον τόπο καταγωγής τους. Πολλοί νέοι, για παράδειγμα, πηγαίνουν και δουλεύουν για το καλοκαίρι σε διάφορα νησιά, πράγμα που θα τους εμπόδιζε στις εκλογικές τους υποχρεώσεις. Ήταν βάσιμη αυτή η ανησυχία;

Ουσιαστικά ενδιαφερόμαστε περί του αν επιδρά στο μέγεθος της αποχής το γεγονός ότι οι εκλογές τελούνται το καλοκαίρι, το φθινόπωρο, το χειμώνα ή την άνοιξη. Θα το εξετάσουμε κάνοντας πάλι έλεγχο Kruskal-Wallis.

```{r, echo=FALSE}
kruskal.test(APOXI_p ~ EPOXI, data = simetoxiN_EU) 
```

Τοιαύτη περιπτώσει βρίσκουμε p-τιμή 0.1494, επομένως δεν έχουμε επαρκή στοιχεία για να καταλογίσουμε ευθύνες στον παράγοντα «εποχή» όσον αφορά το μέγεθος της αποχής. Και αυτός ο παράγοντας είναι αθώος μέχρι αποδείξεως του εναντίου.

# Πορεία στο χρόνο

Στην ενότητα αυτή θα εξετάσουμε την πορεία στον χρόνο των στάσεων «απέχω», «ρίχνω άκυρο» και «ρίχνω λευκό».

```{r, echo=FALSE}
plot(simetoxiN_EU$ETOS, apoxi_p, type = "l")
```

Παρατηρώντας το χρονοδιάγραμμα του ποσοστού της αποχής παρατηρούμε μιαν αυξητική στάση. Αυτό επιβεβαιώνεται και από τον συντελεστή μονοτονικής συσχέτισης Spearman, ο οποίος έχει τιμή `r cor(simetoxiN_EU$ETOS, apoxi_p, method = "spearman", use = "complete.obs")`, όπερ δηλώνει πολύ ισχυρή αυξητική τάση:

Όσον αφορά τα άκυρα και τα λευκά δεν φαίνεται εκ πρώτης όψεως να υπάρχει τέτοια τάση. Οι συντελεστές Spearman δηλώνουν αμελητέα πτωτική τάση (`r cor(simetoxiN_EU$ETOS, akira_p, method = "spearman", use = "complete.obs")` και `r cor(simetoxiN_EU$ETOS, lefka_p, method = "spearman", use = "complete.obs")`). Τα χρονοδιαγράμματά τους επίσης δεν φαίνεται να διαφωνούν με όσα λέμε τώρα.

```{r}
par( mfrow= c(1,2) )
plot(simetoxiN_EU$ETOS, akira_p, type = "l")
plot(simetoxiN_EU$ETOS, lefka_p, type = "l")
```

Στην πραγματικότητα όμως τα δεδομένα μας είναι πολύ φτωχά όσον αφορά τα άκυρα και τα λευκά. Οι περισσότερες πηγές τα παρουσίαζαν μαζί και λίγες μόνο έδιναν πόσο ήταν το κάθε ένα ξεχωριστά.

Έτσι, μελετώντας την περίπτωση των άκυρων και των λευκών μαζί έχουμε συντελεστή Spearman `r cor(simetoxiN_EU$ETOS, akiro_lefko_p, method = "spearman", use = "complete.obs")`, κάτι που υποδηλώνει ισχυρή αυξητική τάση. Αυτό με λίγη προσοχή φαίνεται να επιβεβαιώνεται και από το χρονοδιάγραμμα.

```{r, eval=FALSE}
plot(simetoxiN_EU$ETOS, akiro_lefko_p, type = "l")
```




# Συσχετίσεις

## Μεταξύ αποχής-άκυρου-λευκού

## Με μεταβολή πληθυσμού

# Προβλέψεις

# Προτάσεις για περεταίρω μελέτη