---
title: "Γραφικός προσδιορισμός κατανομής"
author: "Κώστας Κούδας"
cache: TRUE
date: "`r Sys.Date()`"
output:
  html_document:
    toc: true
    toc_float: true
    number_sections: true
    fig_caption: true
---

```{r setup, include=FALSE}
knitr::opts_chunk$set(echo = TRUE)
library(kableExtra)
```

```{r, echo=F}
rm(list = ls())
```

# Γράφημα Cullen και Frey

Εδώ θα ασχοληθούμε με τις διαμέτρους των δέντρων και τις θέσεις στάθμευσης στην περιοχή Camden του Λονδίνου. Τα σχετικά δεδομένα έχουν αποθηκευτεί στα αρχεία Trees_In_Camden.csv και Parking_Bays.csv.

```{r echo = F, results='asis', message=FALSE}
Trees_In_Camden <- read.csv("Trees_In_Camden.csv", na.string = "")
knitr::kable(head(Trees_In_Camden, n=100)) %>%
  kable_styling("striped", full_width = F) %>%
  scroll_box(width = "100%", height = "200px")
```

```{r echo = F, results='asis', message=FALSE}
Parking_Bays <- read.csv("Parking_Bays.csv", na.string = "")
knitr::kable(head(Parking_Bays, n=100)) %>%
  kable_styling("striped", full_width = F) %>%
  scroll_box(width = "100%", height = "400px")
```

Είχαμε δει ότι ήταν ιδιαίτερα δύσκολο να βρούμε ποια κατανομή ακολουθεί το εκάστοτε δείγμα και ότι κατά το μάλλον ή ήττον πορευόμασταν στα τυφλά. Ίσως μόνο η χρήση ιστογραμμάτων να ήταν ένας καλός μπούσουλας, αλλά και πάλι χρειαζόταν ένας καλύτερος έλεγχος. Ας μείνουμε όμως στα ιστογράμματα. Τι ήταν αυτό που μάς καθοδηγούσε; Φυσικά, αυτό ήταν το σχήμα του. Πιο συγκεκριμένα ήταν η ασυμμετρία και η κυρτότητά του.

Έτσι λοιπόν, θα λάβουμε υπ’ όψιν την [ασυμμετρία](asymmetria.html) και την κυρτότητα στα δύο αυτά δεδομένα και θα τις συγκρίνουμε με τις ασυμμετρίες και τις κυρτότητες κάποιων γνωστών κατανομών.

Αρχικά συλλέγουμε τις διαμέτρους των δέντρων και ξεφορτωνόμαστε τα NA γράφοντας:


# Γράφημα Q-Q

## Για σύγκριση με γνωστή κατανομή

## Για εξακρίβωση ομοιότητας κατανομών δειγμάτων
