---
title: "Απεργιακές κινητοποιήσεις"
author: "Κώστας Κούδας"
cache: TRUE
date: "`r Sys.Date()`"
output:
  html_document:
    toc: true
    toc_float: true
    number_sections: true
    fig_caption: true
---

```{r setup, include=FALSE}
knitr::opts_chunk$set(echo = TRUE)
library(kableExtra)
```



```{r, echo=F}
rm(list = ls())
```


<div class="alert-danger">⚠️️ΥΠΟ ΚΑΤΑΣΚΕΥΗ⚠️</div>

# Περιγραφή δεδομένων

Από [εδώ](https://www.bls.gov/web/wkstp/annual-listing.htm) κατεβάσαμε τον ετήσιο αριθμό διαδηλώσεων και από [εδώ](https://www.bls.gov/web/wkstp/monthly-listing.htm) τον μηνιαίο.

```{r echo = F, results='asis', message=FALSE}
if(!require(readxl)){
    install.packages("readxl")
    library(readxl)
}
strikesYear <- readxl::read_excel("strikesYear.xlsx")
knitr::kable(head(strikesYear)) %>%
  kable_styling("striped", full_width = F) %>%
  scroll_box(width = "100%", height = "200px")
```

```{r echo = F, results='asis', message=FALSE}
strikesMonth <- readxl::read_excel("strikesMonth.xlsx")
knitr::kable(head(strikesMonth)) %>%
  kable_styling("striped", full_width = F) %>%
  scroll_box(width = "100%", height = "200px")
```



# Συσχέτιση με ΑΕΠ    {.tabset .tabset-fade .tabset-pills}

## Σύγκριση τιμών

## Σύγκριση μεταβολών

# Συσχέτιση με κατά κεφαλήν ΑΕΠ    {.tabset .tabset-fade .tabset-pills}

## Σύγκριση τιμών

## Σύγκριση μεταβολών

# Συσχέτιση με διάμεσο εισόδημα    {.tabset .tabset-fade .tabset-pills}

## Σύγκριση τιμών

## Σύγκριση μεταβολών

# Συσχέτιση με συντελεστή Gini    {.tabset .tabset-fade .tabset-pills}

## Σύγκριση τιμών

## Σύγκριση μεταβολών






